臺灣彰化地方法院刑事判決　　　　　　　　　　　　九十一年度訴字第一五七號
　　公　訴　人　臺灣彰化地方法院檢察署檢察官
　　被　　　告　甲○○
右列被告因偽造文書案件，經檢察官提起公訴（九十年度偵字第三二二五號），本院
判決如左：
    主      文
甲○○共同行使偽造私文書，足以生損害於他人，處有期徒刑陸月，如易科罰金，以
佰元折算壹日。
扣案變造之「乙○○」國民身分證上之照片壹張、偽造之「乙○○」之印章壹枚、彰
化縣員林鎮農會印鑑卡、顧客基本資料登錄表、同意書上「乙○○」之印文肆枚、署
押枚、彰化縣員林鎮農會第0000000號之活期儲蓄存摺簿壹本均沒收。
    事      實
一、甲○○與丙○○（檢察官另案提起公訴，由本院以九十年度訴字第一０五八號審
    理中）為男女朋友關係，甲○○明知某綽號「阿狗」之不詳姓名，年約三十多歲
    成年男子，可為其變造國民身分證，竟與該綽號「阿狗」之男子共同基於變造國
    民身分證之犯意聯絡，於九十一年四月二十五、二十六日中之某一日，在彰化縣
    田中鎮火車站前某不詳名稱之遊藝場前，交付其所有之相片一張及新台幣（下同
    ）一萬元予「阿狗」，「阿狗」隨即於不詳時間，在不明地點，將乙○○所有之
    國民身分證（業於九十一年四月二十三日之前，在彰化縣境內不詳地點遺失）上
    之照片撕下，並換貼甲○○之照片，以此方式變造「乙○○」之國民身分證。「
    阿狗」再於翌日某時，於彰化縣田中鎮火車站上開遊藝場，將上開變造之國民身
    分證交給甲○○後，甲○○另於同年月二十八、二十九日中之某一日某時，使彰
    化縣田中鎮○○路邊某不知情之鑰匙店老闆（年約四十多歲，姓名年籍均不詳）
    偽造「乙○○」之印章一枚，足以生損害於乙○○，其進而與丙○○基於偽造私
    文書及行使變造國民身分證、偽造私文書之犯意聯絡，冒用乙○○之名義，於九
    十年四月三十日前往彰化縣員林鎮農會饒明分部，由甲○○於該農會之印鑑卡上
    戶名及負責人處及顧客基本資料登錄單中之戶名、存戶簽章處，暨同意書申請人
    處接續偽填「乙○○」之姓名，並以上開偽造之印章接續蓋上四枚印文，丙○○
    則於印鑑卡及顧客基本資料登錄單中填寫乙○○基本資料，偽造完成後，即交付
    上開農會分部辦理而行使之，申請開立戶名為乙○○、帳號為0000000號
    之彰化縣員林鎮農會活期儲蓄存摺簿，足生損害於乙○○本人及農會信用部管理
    帳戶之正確性。嗣於九十年五月一日二十三時二十三分許，在彰化縣員林鎮○○
    街九十六號富安旅社三０七室內為警查獲，並扣得上開變造「乙○○」之國民身
    分證一張、偽造「乙○○」之印章一枚及彰化縣員林鎮農會存摺簿一本。
二、案經彰化縣警察局員林分局報請臺灣彰化地方法院檢察署檢察官偵查起訴。
    理      由
一、右揭犯罪事實業據被告甲○○坦白承認，另同案被告丙○○於偵查中及本院審理
    中亦供述：該變造之國民身分證係被告交付，冒名開戶時由其填寫資料、被告則
    偽簽乙○○名義之署押一同申請存款簿等情，核與證人即彰化縣員林鎮農會饒明
    分部當時承辦人員劉嫦娥於本院結證：被告與丙○○二人係共同前往彰化縣員林
    鎮農會饒明分部以被害人乙○○名義開戶一節相符，而被害人乙○○於警詢中亦
    陳明：身分證為我所遺失，身分證上面之照片並不是我本人，私章及員林農會存
    摺簿也不是我的，我並沒開戶，是他人冒用我身分證開戶的等語。復有彰化縣員
    林鎮農會饒明分部檢送之申請開戶資料（含印鑑卡、基本資料登錄單、同意書）
    一份附卷可稽，此外，又有變造「乙○○」之國民身分證一張、偽造之「乙○○
    」印章一枚及彰化縣員林鎮農會存摺簿一本扣案足資佐證，本件事證明確，被告
    犯行堪以認定。至於被告於偵查中原供承乙○○之國民身分證係同案被告丙○○
    拾獲並加以變造云云，業據同案被告丙○○先後於警詢及偵審中否認在卷，本院
    亦查無其他事證足資證明係同案被告丙○○所為，在本院審理中與同案被告丙○○隔離訊問後已坦承上開犯罪事實不諱，應認此部分之自白不足採信，附此敘明
    。
二、按國民身分證屬關於身分之證明文書，而彰化縣員林鎮農會之印鑑卡及顧客資料
    登錄表則為私文書。核被告甲○○所為，係犯刑法第二百十六條、第二百十二條
    之行使變造特種文書罪、同法第二百十六條、第二百十條之行使偽造私文書罪及
    同法第二百十七條第一項之偽造印章罪。公訴人就被告所犯偽造印章罪部分，於
    起訴法條雖未論及，惟起訴事實已記載明確，且屬裁判上一罪關係，自為本院審
    理論罪範圍。被告使不知情之鑰匙店老闆（年及姓名均不詳）偽造印章，為間接
    正犯。被告就變造特種文書之行為與綽號「阿狗」之不詳姓名之成年男子有犯意
    聯絡及行為分擔，另就行使偽造私文書之行為，與丙○○有犯意之連絡與行為之
    分擔，均為共同正犯。而被告變造特種文書及偽造私文書之低度行為，為其高度
    之行使行為所吸收，均不另論罪。又被告在彰化縣員林鎮農會之印鑑卡、顧客基
    本資料登錄表、同意書上「乙○○」之印文四枚、署押三枚（至於被告在顧客基
    本資料登錄單中戶名欄填寫乙○○之姓名，僅供識別帳戶為何人，並無簽名之意
    ，此部分不生偽造署押之問題，參見最高法院七十年台上字第二四八０號判例意
    旨），為偽造私文書行為之一部，不另論罪。另其行使變造特種文書、偽造印章
    與行使偽造私文書之犯行間，有方法結果之牽連犯之裁判上一罪之關係，應從較
    重之行使偽造私文書罪處斷。爰審酌被告犯罪之動機、方法、手段、所生危害暨
    犯後態度等一切情狀，量處如主文所示之刑，並諭知易科罰金折算標準，以示懲
    儆。扣案變造之「乙○○」國民身分證上之照片一張係被告所有，供犯罪所用之
    物，彰化縣員林鎮農會第0000000號之活期儲蓄存摺簿一本，為被告犯罪
    所得之物，依刑法第三十八條第一項第二、三款之規定，應予宣告沒收。至於偽
    造「乙○○」之印章一枚及彰化縣員林鎮農會印鑑卡、顧客基本資料登錄表、同
    意書上「乙○○」之印文四枚、署押三枚均沒收。
據上論斷，應依刑事訴訟法第二百九十九條第一項前段，刑法第二十八條、第二百十
條、第二百十二條、第二百十六條、第二百十七條第一項、第五十五條、第四十一條
第一項前段、第二百十九條、第三十八條第一項第二款、第三款，罰金罰鍰提高標準
條例第一條前段、第二條，判決如主文。
本案經檢察官孫源志到庭執行職務。
中      華      民      國    九十一    年      十      月    三十一    日
                                    臺灣彰化地方法院刑事第二庭
                                      法      官  李  水  源
右正本證明與原本無異。
如不服本判決，應於判決送達後十日內向本院提出上訴狀( 須附繕本 )。
告訴人或被害人對於判決如有不服具備理由請求檢察官上訴者，其上訴期間之計算係
以檢察官收受判決正本之日期為準。
                                      法院書記官  廖  建  興
中      華      民      國    九十一    年     十一     月     四       日
刑法第二百十條
 (偽造變造私文書罪)
偽造、變造私文書，足以生損害於公眾或他人者，處五年以下有期徒刑。
刑法第二百十二條
偽造、變造護照、旅券、免許證、特許證及關於品行、能力、服務或其他相類之證書
、介紹書，足以生損害於公眾或他人者，處一年以下有期徒刑，拘役或三百元以下罰
金。
刑法第二百十六條
行使第二百十條至第二百十五條之文書者，依偽造、變造文書或登載不實事項或使登
載不實事項之規定處斷。
刑法第二百一十七條
 (偽造盜用印章印文或署押罪)
偽造印章、印文或署押，足以生損害於公眾或他人者，處三年以下有期徒
刑。
盜用印章、印文或署押，足以生損害於公眾或他人者，亦同。
